【裁判字號】    98,上訴,420
【裁判日期】    980519
【裁判案由】    違反槍砲彈藥刀械管制條例
【裁判全文】
臺灣高等法院高雄分院刑事判決       98年度上訴字第420號
上  訴  人  臺灣高雄地方法院檢察署檢察官
被      告  甲○○
指定辯護人  本院公設辯護人  李佩娟
上列上訴人因被告違反槍砲彈藥刀械管制條例案件，不服臺灣高
雄地方法院98年度訴字第63號中華民國98年2 月20日第一審判決
（起訴案號：臺灣高雄地方法院檢察署97年度偵字第29613 號）
，提起上訴，本院判決如下：
    主  文
上訴駁回。
    事  實
一、甲○○明知具有殺傷力之各式槍砲及子彈，經政府公告列為
    槍砲彈藥刀械管制條例所管制之物品，未經許可不得無故持
    有，竟於民國97年8 月間某日，自真實姓名、年籍不詳、綽
    號「阿明」之成年人處購得具有殺傷力之仿BERETTA 廠92FS
    型半自動手槍製造換裝土造金屬槍管而成之改造槍枝1 枝（
    槍枝管制編號：0000000000號，含彈匣1 個）及具殺傷力之
    子彈3 顆（其中1 顆為口徑9 mm制式子彈，另2 顆為由金屬
    彈殼組合直徑8.5 mm金屬彈頭而成之非制式子彈）而持有之
    ，並於97年10月16日下午，在屏東縣林邊鄉水利村海邊某處
    ，使用上開槍枝試射過1 顆非制式子彈。嗣於97年10月17日
    凌晨0 時45分許，甲○○駕駛車牌2483-XJ 號自小客車，並
    將其所持有之上開槍枝1 枝（含彈匣1 個）、子彈2 顆（1
    顆為制式子彈，1 顆為非制式子彈）、彈殼1 個置放在1 只
    黑色背包內，而將該只黑色背包放置在車內駕駛座座椅下方
    ，於行經高雄市苓雅區○○○路107 號「統聯客運」旁時，
    因交通違規經警攔檢，經警目視其車內，發現駕駛座下方之
    上開黑色背包袋口露出上開槍枝握把，因而查獲，並扣得上
    開槍枝1 枝（含彈匣1 個）、子彈2 顆（1 顆為制式子彈，
    1 顆為非制式子彈，於鑑驗時，均已實際試射）、彈殼1 個
    。
二、案經高雄市政府警察局保安警察大隊移送臺灣高雄地方法院
    檢察署檢察官偵查起訴。
    理  由
壹、程序方面:
一、刑事訴訟法第159 條之4 規定，除前三條之情形外，下列文
    書亦得為證據：「一除顯有不可信之情況外，公務員職務上
    製作之紀錄文書、證明文書。二除顯有不可信之情況外，從
    事業務之人於業務上或通常業務過程所須製作之紀錄文書、
    證明文書。三除前二款之情形外，其他於可信之特別情況下
    所製作之文書。」；本案卷附搜索扣押筆錄及扣押物品目錄
    表均屬員警於職務上所製作之紀錄文書，依刑事訴訟法第15
    9 條之4 第1 款規定，得為證據。
二、另按鑑定人由審判長、受命法官或檢察官就下列之人選任1
    人或數人充之：一就鑑定事項有特別知識經驗者。二經政府
    機關委任有鑑定職務者；鑑定之經過及其結果，應命鑑定人
    以言詞或書面報告；法院或檢察官得囑託醫院、學校或其他
    相當之機關、團體為鑑定，或審查他人之鑑定，並準用刑事
    訴訟法第203 條至第206 條之1 規定，刑事訴訟法第198 條
    、第206 條第1 項、第208 條第1 項分別定有明文。卷附內
    政部警政署刑事警察局97年11月24日刑鑑字第0970167465號
    槍彈鑑定書，雖係被告以外之人於審判外之書面陳述，然係
    檢察機關概括委託鑑定後所製作之鑑定報告，為刑事訴訟法
    第159 條第1 項所指例外情形，應有證據能力。
三、傳聞法則乃對於被告以外之人於審判外之言詞或書面陳述，
    亦即針對被告以外之人於審判外以言詞或書面所為之供述證
    據而為規範。扣案物品槍彈係以物品之存在本身做為證明事
    實之證據；卷附現場蒐證照片，乃以科學、機械之方式，對
    於所拍攝內容所為忠實且正確之記錄，上開物品、照片在性
    質上亦非供述證據，無刑事訴訟法第159 條第1 項規定之適
    用。
貳、實體方面:
一、訊據被告甲○○直承非法持有槍彈犯罪，復迭於警詢、檢察
    官偵查及原審法院審理中同此供承無異，又有前述扣案之手
    槍1 枝、彈匣1 個、子彈2 顆足資佐證。而扣案之槍枝、子
    彈、彈殼經送內政部警政署刑事警察局採「性能檢驗法、試
    射法」進行鑑定結果認：送鑑手槍1 枝（槍枝管制編號：00
    00000000號），認係改造手槍，由仿BERETTA 廠92FS型半自
    動手槍製造之槍枝，換裝土造金屬槍管而成，擊發功能正常
    ，可供擊發適用子彈使用，認具殺傷力；送鑑子彈2 顆，其
    中一顆認係口徑9mm 制式子彈，彈底具撞擊痕跡，經實際試
    射，可擊發，認具殺傷力；另一顆認係非制式子彈，由金屬
    彈殼組合直徑8.5mm 金屬彈頭而成，經實際試射，可擊發，
    認具殺傷力；送鑑彈殼1 顆，認係非制式金屬彈殼等語，此
    有內政部警政署刑事警察局97年11月24日刑鑑字第09701674
    65號槍彈鑑驗書在卷可稽（見偵查卷第35-38 頁）。按被告
    之自白，非出於強暴、脅迫、利誘、詐欺、疲勞訊問、違法
    羈押或其他不當方法，且與事實相符者，得為證據，刑事訴
    訟法第156 條第1 項定有明文。亦即被告之自白係出於自由
    意思，且與事實相符者，即有證據能力，被告迭次自白，均
    係出於自由意志，自得採為本件判決之基礎。由上揭各證據
    資料研析，足認被告之自白核與事實相符，本件事證明確，
    被告犯行堪以認定。
二、扣案具有殺傷力之改造手槍（含彈匣1 個）、子彈分別屬槍
    砲彈藥刀械管制條例第4 條第1 項第1 款、第2 款所稱之手
    槍、子彈，依據同條例第5 條規定，非經中央主管機關許可
    不得持有。核被告所為，係違反槍砲彈藥刀械管制條例第8
    條第4 項之未經許可持有具殺傷力之改造手槍罪及同條例第
    12條第4 項之未經許可持有子彈罪。被告以一持有行為同時
    觸犯未經許可持有具殺傷力之改造槍枝及未經許可持有子彈
    2 罪，為想像競合犯，依刑法第55條之規定，應從一重以槍
    砲彈藥刀械管制條例第8 條第4 項之未經許可持有改造手槍
    罪處斷。被告於原審辯以自首之要件，按「對於未發覺之罪
    自首而受裁判者，得減輕其刑」，刑法第62條定有明文；又
    自首以在犯罪未發覺前，自行申告其犯罪事實於該管公務員
    ，而受法律上之裁判為要件；所謂未發覺之罪，非以有偵查
    犯罪權之機關或人員確知其人犯罪無誤為必要，而於對其發
    生嫌疑時，即得謂為已發覺；此項對犯人之嫌疑，仍須有確
    切之根據得為合理之可疑者，始足當之，若單純主觀上之懷
    疑，要不得謂已發生嫌疑；最高法院24年上字第1162號、72
    年台上字第641 號判例可資參照。本件被告甲○○於警詢中
    即供承稱：「（問：警方於97年10月17日00時45分許，巡邏
    經過高雄市苓雅區○○○路107 號統聯客運旁，發現你駕駛
    1 部自小客車2483-XJ 違規停放於大客車出入車道之紅線上
    ，警方將你攔下勸導，發現你神情慌張，警方當場以手電筒
    照射左前駕駛座下，目視發現有何物品？而遭警方當場查獲
    ？現場是否有其他人？）左前駕駛座座椅下方，放有仿制式
    貝瑞塔手槍（92FS-CAL.9）1 把、彈匣1 個、子彈2 發（以
    夾鏈袋包裝），手槍與彈匣已結合，彈膛室內有1 顆已擊發
    彈殼，遭警方查獲。現場只有我一人。（問：警方查獲當時
    該把手槍如何放置？）當時槍放於黑色背包，槍握把在外（
    可目視看見）以利隨時取用，警方請我下車後即用手電筒照
    射駕駛座下，就看到該把槍了」等語綦詳（見偵查卷第7 頁
    ），並有查獲現場照片5 張附卷可參（見偵查卷第14頁）。
    被告於原審審理中復自承：「查獲當時槍與袋子的情形如同
    偵查卷第14頁編號3 照片之情形」（見原審卷第12頁）。足
    見，被告當時雖係將槍枝放於背包之內，然該槍之槍把確係
    裸露在背包之外，而該只裝有上開槍、彈之黑色背包於案發
    當時係放置於駕駛座之座位下方，並無其他物品覆蓋或阻礙
    其視線，因此，依被告放置上開槍枝之方式及位置，警方在
    其車外以手電筒照射駕駛座下方當時，立刻就發現到該把槍
    了（被告對此亦無爭執）。準此，警方於查獲當時，對於被
    告涉犯本案，基於上述明顯而確切之根據，顯有合理之可疑
    ，尚非警察單純主觀上之懷疑而已，應甚灼然。承上，被告
    嗣後坦認犯罪並向警方交出上開槍、彈，均已在警方發覺本
    件犯罪之後，因此，本件被告尚不符合自首要件，自難依上
    開條文減輕其刑。
三、原審依槍砲彈藥刀械管制條例第8 條第4 項、第12條第4 項
    ，刑法第11 條 前段、第55條、第59條、第42條第3 項前段
    、第74條第1 項第1 款、第2 項第4 款、第93條第1 項、第
    38條第1 項第1 款，並審酌被告無故持有具有殺傷力之上開
    槍、彈，對社會治安有潛在之危險性，其行為實有不當，惟
    念及其僅因一時失慮而犯刑章，其持有上開槍枝，並未供其
    他犯罪之用，其犯行未生實際危害，情節尚非重大，且於查
    獲過程中，尚能坦然交出上開槍、彈，態度尚屬合作，復於
    法院自承犯行，犯後態度良好，而其所犯未經許可持有具殺
    傷力之改造手槍罪，法定本刑為3 年以上10年以下有期徒刑
    ，併科新臺幣700 萬元以下罰金，與其犯罪情節相較，實屬
    情輕法重，如處被告以重刑，客觀上足以引起一般人之同情
    ，情狀顯堪憫恕，縱處以法定最低刑度，猶嫌過重，依刑法
    第59條之規定，酌量減輕其刑。復斟酌被告並無犯罪紀錄，
    品行尚非惡劣，有臺灣高等法院被告前案紀錄表1 份附卷可
    憑，並考量其於警、偵、審中均能坦承犯行，已有悔意，犯
    後態度尚可，及其犯罪動機、目的及手段等一切情狀，量處
    有期徒刑2 年，併科罰金新臺幣8 萬元，並依法諭知罰金如
    易服勞役以新台幣1 仟元折算1 日。又被告前未曾因故意犯
    罪受有期徒刑以上刑之宣告，已如上述，其因一時失慮，致
    觸犯本案犯行，且犯後坦承罪行，顯有悔意，認其經此次教
    訓，當知所警惕而無再犯之虞，綜核各情，認前開對其所宣
    告之刑，以暫不執行為適當，併依刑法第74條第1 項第1 款
    宣告緩刑5 年，以啟自新。又為促使被告日後得以知曉尊重
    法治之觀念，認除前開緩刑宣告外，另有賦予被告一定負擔
    之必要，遂併予諭知被告應向國庫支付8 萬元，另為促使被
    告於緩刑期間內隨時警惕、約束自身行為，並協助被告建立
    正確法律觀念，及提供必要之協助及督促，併依刑法第93條
    第1 項之規定，諭知於緩刑期間付保護管束。扣案具殺傷力
    之改造手槍1 支（槍枝管制編號：0000000000號，含彈匣1
    個），為非經主管機關許可不得持有之物，核屬違禁物，爰
    依刑法第38條第1 項第1 款規定宣告沒收。並敘明扣案制式
    子彈1 顆、非制式子彈1 顆，業於鑑驗時經實際試射，與扣
    案之彈殼1 個，均已不具殺傷力而失其違禁物之性質，均不
    宣告沒收。認事用法尚無不合，量刑及宣告緩刑，亦稱妥適
    ，檢察官上訴意旨略謂「刑法第59條之酌量減輕其刑，必於
    犯罪之情狀，在客觀上足以引起一般同情，認為即予宣告法
    定低度刑期，猶嫌過重者，始有其適用，至於被告無前科，
    素行端正等情狀，僅可為法定刑內從輕科刑之標準，不得據
    為酌量減輕之理由（最高法院51年度台上字第899 號判例參
    照）。刑事審判之量刑，旨在實現刑罰權之分配正義，故法
    院對科刑判決之被告量刑，應符合罪刑相當原則，使罰當其
    罪，以契合人民之法律感情。刑法第57條明定科刑時應審酌
    一切情狀，尤應注意該條所列各款情形，以為科刑輕重之標
    準。又緩刑之宣告與否，固屬實體法上賦予法院得為自由裁
    量之事項，惟法院行使此項職權時，除應審查被告是否符合
    緩刑之法定要件外，仍應受比例原則與平等原則等一般法律
    原則之支配，以期達成客觀上之適當性、相當性與必要性之
    價值要求。若違反比例原則、平等原則時，自有濫用裁量權
    之違法（最高法院95年台上字第1779號、91年台上字第5295
    號判決意旨參照）。復按對於科刑被告，宣告緩刑，除應具
    備一定之條件（即宣告刑2 年以下，未曾受有期徒刑之宣告
    等），並須有可認為以暫不執行為適當之情形。有無可認為
    以暫不執行為適當之情形存在，應就具體個案之情形，審酌
    定之。而緩刑制度，旨在對於初犯及輕微犯罪而設，於一定
    期間，猶豫其刑之執行，於期間屆滿而未撤銷者，刑之宣告
    失去效力，以啟自新，良法意美，但不得濫用。對犯罪情節
    及危害公共利益重大者，理應從重論科，方符社會正義，殊
    無以暫不執行為適當之可言（最高法院87年台上字第3557號
    判決意旨參照）。被告甲○○所犯之槍砲彈藥刀械管制條例
    第8 條第4 項之未經許可持有可發射子彈具有殺傷力之改造
    手槍罪，其法定本刑為3 年以上10年以下有期徒刑，此係立
    法者考量該等槍枝雖不若同條例第7 條第1 項所列槍支之殺
    傷力及危害程度，然仍係對社會秩序及人民生命財產安全造
    成重大危害，始立法禁止，並以3 年以上10年以下有期徒刑
    之重刑為其法定本刑。原審僅以本件被告持有之槍枝，並未
    供其他犯罪之用，且於審理中坦白承認犯行，顯有悔意為由
    ，即適用刑法第59條減輕其刑，復對被告予以緩刑之宣告。
    然查，本件原審所舉被告上開情形，亦僅係可為法定刑內從
    輕科刑之標準，不得據為酌量減刑之理由，況原審對於被告
    犯行究如何客觀上引起一般人之同情及憐憫，亦未見說明，
    又緩刑諭知之條件僅該當於其本刑之罰金刑，亦有未洽。復
    漠視被告所持有具有殺傷力之改造手槍，對社會治安具有潛
    在之重大危害性，是原審以此作為適用刑法第59條之理由，
    並對被告宣告緩刑，均有可議之處。」等語，指摘原判決諭
    知緩刑不當。惟緩刑之宣告乃事實審法院之職權，若符合法
    定要件而諭知緩刑，當事人不得濫指為不當。上訴為無理由
    ，應予駁回。
據上論斷，應依刑事訴訟法第368 條，判決如主文。
本案經檢察官陳宗吟到庭執行職務。
中    華    民    國    98    年    5     月    19    日
                  刑事第二庭  審判長法  官  林正雄
                                    法  官  黃壽燕
                                    法  官  陳啟造
以上正本證明與原本無異。
如不服本判決應於收受本判決後10日內向本院提出上訴書狀，其
未敘述上訴理由者，並得於提起上訴後10日內向本院補提理由書
狀（均須按他造當事人之人數附繕本）「切勿逕送上級法院」。
中    華    民    國    98    年    5     月    19    日
                                    書記官  彭筱瑗
附錄本案論罪科刑法條全文
槍砲彈藥刀械管制條例第8 條
未經許可，製造、販賣或運輸鋼筆槍、瓦斯槍、麻醉槍、獵槍、
空氣槍或第4 條第1 項第1 款所定其他可發射金屬或子彈具有殺
傷力之各式槍砲者，處無期徒刑或5 年以上有期徒刑，併科新臺
幣1 千萬元以下罰金。
未經許可，轉讓、出租或出借前項所列槍枝者，處5 年以上有期
徒刑，併科新臺幣1 千萬元以下罰金。
意圖供自己或他人犯罪之用，而犯前二項之罪者，處無期徒刑或
7 年以上有期徒刑，併科新臺幣1 千萬元以下罰金。
未經許可，持有、寄藏或意圖販賣而陳列第1 項所列槍枝者，處
3 年以上10年以下有期徒刑，併科新臺幣700 萬元以下罰金。
第1 項至第3 項之未遂犯罰之。
槍砲彈藥刀械管制條例第12條
未經許可，製造、販賣或運輸子彈者，處1 年以上7 年以下有期
徒刑，併科新台幣500 萬元以下罰金。
未經許可，轉讓、出租或出借子彈者，處6 月以上5 年以下有期
徒刑，併科新台幣300 萬元以下罰金。
意圖供自己或他人犯罪之用，而犯前二項之罪者，處3 年以上10
年以下有期徒刑，併科新台幣700 萬元以下罰金。
未經許可，持有、寄藏或意圖販賣而陳列子彈者，處5 年以下有
期徒刑，併科新台幣300 萬元以下罰金。
第1 項至第3 項之未遂犯罰之。


司法院資訊處製作；財團法人民間司法改革基金會備份。
